【裁判字號】    88,訴,108
【裁判日期】    890110
【裁判案由】    偽造有價證券等
【裁判全文】
臺灣宜蘭地方法院刑事判決                          八十八年度訴字第一０八號
    公  訴  人  臺灣宜蘭地方法院檢察署檢察官
    被      告  丁○○
    指定辯護人  本院公設辯人丙○○
右列被告因偽造有價證券等案件，經檢察官提起公訴（八十八年度偵字第一二七九號
），本院判決如左：
    主  文
丁○○連續意圖供行使之用而偽造有價證券，處有期徒刑年貳月。
偽造之以中國農民銀行羅東分行為付款人如附表所示之支票紙均沒收。
    事  實
一、丁○○於民國八十四年十月間，明知未經遠澤企業股份有限公司（下稱遠澤公司
    ）負責人乙○○之同意，亦未獲得其夫即為乙○○保管遠澤公司及乙○○印鑑章
    與遠澤企業向中國農民銀行羅東分行所申請空白支票簿之劉田塗允許，竟先基於
    意圖為自己不法所有之概括犯意，先後於宜蘭縣冬山鄉○○路一八八巷九號住處
    竊得如附表所示之以中國農民銀行羅東分行為付款人之支票三紙，並基於概括犯
    意，意圖供行使之用，連續盜用乙○○及遠澤企業社之印鑑章於附表所示之三張
    有價證券即支票上為發票人，復於編號二、三之支票上填載金額，並另偽造乙○○之簽名，於該三張支票上背書後，交予不知情之吳己○○，並表示吳己○○可
    填寫編號一支票之日期、金額及編號二、三支票之日期後使用，其偽造背書行為
    足生損害於乙○○。嗣因吳己○○果依丁○○之指示填載日期及金額，分別持編
    號一、二支票向甲○○○及持編號三支票向戊○○行使，因該遠澤公司支票帳戶
    已於八十五年十月二十二日結清，未獲兌現，乙○○受持票人追索，始查知上情
    。
二、案經被害人乙○○訴由臺灣宜蘭地方法院檢察署檢察官偵查起訴。
    理  由
一、右揭事實，業據被告丁○○迭於偵查中及本院調查、審理時坦承不諱，核與告訴
    人乙○○及證人劉田塗分別於警、偵及本院調查時所指訴之情節大致相符，且有
    如附表所示之支票三紙（含正、反面）、存款不足退票單二紙、支票存戶結清帳
    戶切結書一紙（以上均影本）在卷足稽。被告雖另辯稱：交付票據給吳己○○是
    要當作股市空中交易保證票之用，原非用以供吳己○○使用云云，辯護意旨亦以
    ：被告交付未填載完成之本件支票予吳己○○，與吳己○○期填載發票日或金額
  完成之日期間，已時隔多日，難令被告負本件罪責等語。惟查，被告迭於偵、審
    中均供承對吳己○○表示可填載完成後行使，惟須將錢匯入等語，其既已有先前
    之盜用印鑑章及偽造背書甚而填寫金額之行為，復為如此之表示，即難以交付票
    據係為保證之用，且時日稍有間隔，即圖脫免本件罪責。至吳己○○雖於本院歷
    次調查時均證稱：被告交付票給伊時票據均已填載完成云云，而另證人即持票人
    甲○○○及戊○○亦均到庭結證稱：吳己○○並非當場開給渠等，交付時支票均
    已填載完成等語，惟查本件調查之同時，告訴人與持票人甲○○○及戊○○刻正
    因本件票據涉訟，有本院八十八年度羅簡字第二三號及一二一號判決各一份在卷
    足憑，而證人吳己○○係該票據之前手，復為背書人之一，須於前開票據負背書
    人之義務，是伊所為之陳述即非完全可採。是本件事證明確，被告犯行洵堪定。
二、核被告所為，係犯刑法第二百零一條之意圖供行使而偽造有價證券罪、同法第二
    百十六條、第二百十條之行使偽造私文書罪、及同法第三百二十條之竊盜罪。其
    利用不知情之吳己○○完成票據行為，為間接正犯。其盜用印鑑章蓋用印文，為
    偽造有價證券之階段行為，吸收於偽造有價證券行為內，均不另論罪。再被告偽
    造乙○○背書之私文書復持以行使，偽造私文書之低度行為為高度之行使行為所
    吸收，亦不另論罪。被告多次竊盜行為、多次意圖供行使而偽造有價證券行為及
    多次行使偽造私文書之行為，均時間緊接，方法相同，觸犯構成要件相同之罪名
    ，顯分別係基於概括犯意為之，均依連續犯規定論以一罪，並依法加重其刑。被
    告所犯連續偽造有價證券罪、連續行使偽造私文書罪及連續竊盜罪間，有方法結
    果之牽連關係，應從一重之連續偽造有價證券罪論處。公訴意旨雖未記載被告竊
    盜及偽造附表編號三支票之犯行，惟二部分既與本件認定之事實分別有牽連犯及
    連續犯之裁判上一罪關係，本院自應併予審究，併此敘明。爰審酌被告之尚無不
    良素行，犯後態度尚佳及其他犯罪之動機、手段、所生之危害等一切情狀，量處
    如主文所示之刑。
三、如附表所示之支票三紙，均係偽造之有價證券，爰依刑法第二百零五條之規定宣
    告沒收。至支票上之所盜用之遠澤公司、乙○○印文及附表所示七所示支票上之
    蕭文聰印文四十枚，已因支票之沒收而包括在內，爰不重為沒收之諭知，併此敘
    明（最高法院五十一年台上字第一０五四號、五十九年台上字第七八四號判例參
    照）。
據上論斷，應依刑事訴訟法第二百九十九條第一項前段，刑法第五十六條、第二百零
一條、第二百十六條、第二百十條、第三百二十條第一項、第五十五條、第二百零五
條，罰金罰鍰提高標準條例第一條前段，判決如主文。
本案經檢察官吳志成到庭執行職務
中      華      民      國      八十九     年      一     月     十     日
                                        臺灣宜蘭地方法院刑事庭
                                            法  官  張  軒  豪
右正本證明與原本無異。
如不服本判決，應於判決送達後十日內向本院提出上訴狀。（應附繕本）
                                            書記官  莊  錫  聰
中      華      民      國      八十九     年      一     月   十三     日
附表：
┌─┬─────┬─────┬─────┬─────┬─────────┐
│編│戶      名│支票號碼  │金    額  │發  票  日│    備        註  │
│號│          │          │（新臺幣）│          │                  │
├─┼─────┼─────┼─────┼─────┼─────────┤
│一│遠澤公司  │FAY0000000│一百萬元  │八十七年  │吳己○○填寫日期及│
│  │          │          │          │十一月七日│金額              │
├─┼─────┼─────┼─────┼─────┼─────────┤
│二│遠澤公司  │FAX0000000│三百萬元  │八十七年  │丁○○填寫金額    │
│  │          │          │          │十一月七日│吳己○○填寫日期  │
├─┼─────┼─────┼─────┼─────┼─────────┤
│三│遠澤公司  │FAX0000000│二百萬元  │八十八年  │丁○○填寫金額    │
│  │          │          │          │六月廿八日│吳己○○填寫日期  │
└─┴─────┴─────┴─────┴─────┴─────────┘
    刑法第二百零一條
意圖供行使之用，而偽造、變造公債票，公司股票或其他有價證券者，處三年以上十
年以下有期徒刑，得併三千元以下罰金。
行使偽造、變造之公債票、公司股票或其他有價證券或意圖供行使之用收集或交付於
人者，處一年以上七年以下有期徒刑，得併科三千元以下罰金。
    刑法第二百十六條
行使第二百十條至第二百十五條之文書者，依偽造、變造文書或登載不實事項或使登
載不實事項之規定處斷。
    刑法第二百十條
偽造、變造私文書，足以生損害於公眾或他人者，處五年以下有期徒刑。
    刑法第三百二十條第一項
意圖為自己或第三人不法之所有，而竊取他人之動產者，為竊盜罪，處五年以下有期
徒刑、拘役或五百元以下罰金。


司法院資訊處製作；財團法人民間司法改革基金會備份。
